臺灣臺北地方法院刑事判決　　　　　　　　　　　八十九年度交易字第三六四號
　　公　訴　人　臺灣臺北地方法院檢察署檢察官
　　被　　　告　甲○○
　　選任辯護人　解家源律師
右列被告因公共危險案件，經檢察官提起公訴（八十九年度偵字第一六一四二號），
本院判決如左：
    主  文
甲○○駕駛動力交通工具肇事，致人受傷而逃逸，處有期徒刑捌月。
    事  實
一、甲○○曾有傷害、妨害公務等前科（未構成累犯），於民國八十九年六月二日晚
    上七時二十五分許，駕駛車號ＥＢ－一三六號營業小客車，沿臺北市○○區○○
    路南往北由路邊起步駛入車道時，於三民路一三八號前，該營業小客車之左前車
    門不慎擦撞由被害人乙○○騎乘沿同方向後方行駛至上揭處所之車號ＡＩＺ─八
    五七號重型機車，造成乙○○右手肘後、右小腿擦傷（傷害部分未據告訴）而肇
    事，甲○○卻未停車協助處理傷患，反而在肇事地點前一個路口即三民路與富錦
    街口迴轉而加速逃逸離去，嗣經乙○○及後載配偶張瑋倩共同記下上開營業小客
    車車號後，報警循線查獲。
二、案經臺北市政府警察局松山分局報告臺灣臺北地方法院檢察署檢察官偵查起訴。
     理  由
一、訊據被告甲○○矢口否認犯有駕駛動力交通工具肇事，致人受傷而逃逸之情事，
    於本院審理中辯稱：我不知道有發生車禍，若是知道，我不可能逃逸等云云。惟
    查：
    (一)本件交通事故發生後，被害人乙○○及其配偶張瑋倩記下肇事車輛之車型為福
      特汽車、顏色為黃色、車號為ＥＢ－一三六號以及該車之車頂燈為長青車行等
      資料，並在交通警察所製作附偵查卷之交通事故談話記錄表中為如上詳細之描
      述，核與警察事後所調閱現存偵查卷中之被告所駕駛營業小客車照片兩幀相符
      。況且，被告於八十九年六月二十二日為警通知前來接受偵訊時，被害人亦明
      確指認被告涉案，並於同年九月十九日檢察官訊問時，再確認被告及上開營業
      小客車涉案，而且案發時天氣晴，該處所係市區道路、夜間有照明、路面乾燥
      、無障礙、視距良好，依上開情形，被害人殊無誤認之可能，此亦有警訊筆錄
      、檢察官偵訊筆錄及道路交通事故調查報告表各一份存卷足稽。參以被害人與
      被告互不相識，與被告素無仇隙，被害人殊無可能憑空捏造事實而故意設詞誣
      陷被告之理？
    (二)又查，被告駕駛上開車號營業小客車由路旁標示有禁止停車標線之三民路一三
      八號前起步偏左衝出來，致該營業小客車左前門撞擊被害人乙○○騎乘之上揭
      車號機車右側車身，造成被害人右手肘受傷，該車左側輪胎也壓過被害人右腳
      ，被告於肇事後雖有停一下左轉偏頭察看，且被害人與其配偶張瑋倩亦有對被
      告招手並呼叫被告停車，惟被告卻即駕車自路邊慢車道之空隙前行至在肇事地
      點前一個路口即三民路與富錦街口，並違規闖紅燈迴轉往三民路方向逃逸，被
      告迴轉時，被害人夫婦仍向被告揮手要被告停車，詎被告仍然不理，看了一下
      便離去，被告絕對知道有肇事等情，業據被害人乙○○迭於警訊、檢察官偵查
      中及本院審理時到庭指述明確，核與證人張瑋倩於本院審理時到庭證述之情節
      相符，復參酌該營業小客車撞擊位置，乃在駕駛座之左前車門，距駕駛人位置
      相當近，倘有發生擦撞情事，被告當無不知之理？足認被告顯然知悉肇事，且
      於被害人夫妻之喊叫下仍執意駕車趁隙迴轉逃逸，事證明確。
    (三)被告雖辯稱：事發後，其營業小客車根本無擦撞痕跡等語。然車禍事故之發生
      ，不一定是由強大之碰撞始能肇事，如係汽車駕駛人未保持兩車併行之安全間
      隔之輕微碰撞，亦能造成機車騎士倒地受傷之結果。又被害人乃右手肘被上開
      車號營業小客車左前車門擦撞，右腳遭車輪碰到，按該車車門係鋼板製品，而
      所擦撞的是人體手肘部位，自然無法對車門有所損傷；再者車輪係由橡膠輪胎
      充氣而成，具有一定之彈性與柔軟度，倘被害人之腳掌僅被輪胎邊緣部分壓過
      ，而非整隻腳均被整個輪胎碾壓，當不致造成骨折般之傷害，而可能僅受到輕
      微擦挫傷之情形。更況，本件之案發日期係八十九年六月二日，被告是在八十
      九年六月二十二日接獲警方通知後始到案說明，當中已經過二十日之久，被告
      之車況或外觀，亦已不復肇事當時之狀況可比擬，因此自不得以被告所駕駛之
      營業小客車事後外觀作為認定有無肇事之基礎。
    (四)再被告復辯稱：不知道被害人有受傷云云。惟衡諸常情，交通事故中機車與汽
      車發生擦撞，機車騎士身上輕者多會有擦挫傷，重者則有骨折、撕裂傷、腦震
      盪之傷害發生，又如係機車騎士自行滑倒或者並未受傷，則大多數民眾當不致
      報警處理，然本件被害人確實因被告之肇事受有傷害，隨即自行報警處理，且
      被害人之傷勢亦已載明於附在偵查卷中之警製交通事故補充資料表（右手肘誤
      載為左手肘）及偵訊筆錄，被害人亦提出長庚紀念醫院之診斷證明書一紙附卷
      足供佐證。雖被害人所提之診斷證明書日期為八十九年六月十九日，惟此仍為
      被告車禍肇事所造成被害人之傷害結果，就一般民眾之法律認知而言，並無須
      即時驗傷之概念，一般民眾認為只要身上的傷勢是加害人所造成的，且已經前
      往派出所報案即足，況本件被害人並未對被告之過失傷害犯行提出傷害之告訴
      ，事後因警察告知需補提驗傷單，用以完成案件移送之手續而已，被害人乙○
      ○才前往驗傷，其當無造假誣陷被告之必要。
    (五)按肇事逃逸者，涉案人多於肇事後，因不欲負責，始另行起意而駕車逃逸，故
      被告於到案後以否認犯行者居多，鮮有警察循線查獲後，被告即坦承犯行。又
      肇事逃逸案件之破案，乃靠被害人之指認或目擊證人或被害人之記憶提供車號
      線索，供警察追查車籍資料及車主或者使用人，而使涉案人到案說明。本件被
      告到案後雖空言以：不知有肇事，且並無主觀犯意等語置辯。然查，主觀之犯
      意乃存在於人之內心，因此僅能從客觀存在之事實判斷其主觀犯意之所在，依
      據前開第(二)點所述，被告明知其已肇事，卻未停車協助處理傷患反而在肇事地
      點前一個路口即三民路與富錦街口違規闖紅燈迴轉而加速逃逸離去，以避免因
      等候紅燈之際，車號遭被害人記下，至於被告之肇事逃逸之路線如何，是否與
      常理相符，與本件之構成要件不生影響。
    綜上所述，被告有駕駛動力交通工具肇事，致人受傷而逃逸之故意，所辯無非飾
    詞，不足採信。從而，本件罪證明確，被告犯行洵堪認定，應依法論科。
二、被告甲○○所為，係犯刑法第一百八十五條之四駕駛動力交通工具肇事，致人受
    傷而逃逸之罪。爰審酌被告之品行、犯罪所生之危害、犯罪後之態度等一切情狀
    ，判處有期徒刑八月。
據上論斷，應依刑事訴訟法第二百九十九條第一項前段，刑法第一百八十五條之四，
判決如主文。
本案經檢察官丙○○到庭執行職務
中      華      民      國    九十一    年      四      月    二十二    日
                                      臺灣臺北地方法院交通法庭
                                          法  官  曾  啟  謀
右正本證明與原本無異。
如不服本判決應於送達後十日內向本院提出上訴狀
                  書記官  謝  韻  華
中      華      民      國    九十一    年      四      月    二十二    日
附錄本案論罪科刑法條全文
刑法第一百八十五條之四
駕駛動力交通工具肇事，致人死傷而逃逸者，處六月以上五年以下有期徒刑。
